【裁判字號】    89,上易,909
【裁判日期】    890425
【裁判案由】    違反專利法
【裁判全文】
臺灣高等法院刑事判決                  八十九年度上易字第九九號
    上  訴  人  臺灣板橋地方法院檢察署檢察官
    被      告  丙○○
    選任辯護人  徐東昇
    被      告  丁○○
    選任辯護人劉緒倫
右上訴人因被告違反專利法案件，不服臺灣板橋地方法院八十八年度易字第四一七一
號，中華民國八十八年十二月二十四日第一審判決（起訴案號：臺灣板橋地方法院檢
察署八十八年度偵字第七五０七號），提起上訴，本院判決如左：
    主  文
上訴駁回。
    理  由
一、公訴意旨略以：被告丙○○原係保利得股份有限公司（以下簡稱保利得公司）負
    責人，後任庚頡股份有限公司（以下簡稱庚頡公司）經理，明知「踩踏健步機之
    結構改良（二）」業經告訴人甲○○（又名王國安）、戊○○向經濟部中央標準
    局申請取得新型第一一八三二一號專利在案，享有自民國八十五年四月二十一日
    起至九十六年十月十五日止專有製造販賣或使用其新型之權，竟意圖營利，並基
    於概括之犯意，自八十六年十一月間起，未經新型專利權人甲○○、戊○○之同
    意或授權，即連續仿造上開專利之產品後，以每台售價新台幣（下同）一千一百
    三十元販售予知情之丁○○（吉赫實業有限公司負責人，設台北縣三重市○○路
    ○段六０九巷一六號八樓之一四號，以下簡稱吉赫公司），丁○○再以每台一千
    二百七十七元之價格售出，侵害甲○○及戊○○之專利權。嗣為甲○○、戊○○
    發覺報警向臺灣板橋地方法院檢察署聲請搜索票後，於八十八年一月十四日上午
    十一時許，在吉赫公司樣品室內查獲，並扣得仿造之BA九七００型採踏健步機一
    台、扭腰健步機專利產品二台、一九九八年採購單二張、統一發票一張。因認被
    告丙○○涉有專利法第一百二十五條之未經新型專利權人同意製造該物品，致侵
    害其專利權罪嫌；被告丁○○涉有同法第一百二十八條之明知為未經新型專利權
    人同意所製造之物品而販賣，或意圖販賣而陳列罪嫌。
二、訊據被告丙○○、丁○○均堅決否認有何違反專利法之犯行。被告丙○○辯稱：
    告訴人甲○○自八十五年起即擔任保利得公司之總經理，並以每台二十元之權利
    金授權保利得公司生產前開健步機，當時訂單皆由甲○○接洽，其於八十六年十
    月起接任保利得公司總經理，係在原授權範圍內繼續生產以便完成已接之訂單。
    甲○○固曾於八十七年十一月七日致函保利得公司不得再製造前開健步機，經保
    利得公司實際出資股東乙○○出面邀集甲○○與其共同協商後，甲○○同意繼續
    以每台三十五元概括授權保利得公司生產健步機。此後其即依約支付權利金予甲○○，迄甲○○於八十七年九月三十日，將其於八十七年七月三十日為支付同年
    六月二日至七月三十日之權利金所寄發之支票退回，並表示前揭專利已移轉為甲○○及戊○○所共有，不再授權保利得公司，其即停止接單製造，並無未經專利
    權人同意而製造之情事等語。被告丁○○辯稱：保利得公司有前開健步機專利權
    之事為業界所共知，吉赫公司曾於八十六年九月八日、同年月二十四日向當時保
    利得公司總經理甲○○採購前開健步機，第一次是由伊與甲○○接洽，知悉專利
    權係屬保利得公司所有，此後之訂單均由公司業務部門向保利得公司下單，甲○○離職後，吉赫公司曾於八十七年八月十七日向保利得公司訂購前開健步機一次
    ，此後因未再接到訂單，即未再訂購，伊均係依正常管道訂貨，對保利得公司之
    內部事務並不瞭解，於保利得公司支付甲○○權利金及專利權移轉為甲○○及戊○○共有等事情也不知情。甲○○八十七年九月十八日寄發之律師函，因伊認向
    保利得公司購買為合法，並無違反專利法之犯行及故意等語。
三、經查：
（一）按犯罪事實應依證據認定之，無證據不得推定其犯罪事實，又不能證明被告犯
      罪者，應諭知無罪之判決，刑事訴訟法第一百五十四條、第三百零一條第一項
      分別定有明文。
（二）甲○○於八十六年十一月七日向保利得公司寄發之存證信函中，表示其享有上
      開健步機之專利權，並告知：「即日起非經本人之同意，貴公司不得擅自製造
      、銷售、或販售陳列前開專利權，特函告知。」被告丙○○辯稱保利得公司當
      時有關生產該專利產品之採購單，均係甲○○任職該公司總經理職務期間經甲○○同意，並代表該公司對外接洽所接受之訂單，此事實為甲○○所不否認，
      被告丙○○並於八十六年十一月二十日即以存證信函覆知甲○○上情，有該存
      證信函在卷可佐。保利得公司於八十七年間仍支付權利金與甲○○，經甲○○
      以王國安名義署名，於八十七年四月十三日簽收自八十六年十月十五日起至八
      十七年三月十九日止之權利金十二萬二千二百五十元、八十七年五月二十六日
      簽收八十六年三月二十日起至同年四月三十日止之權利金二萬一千一百二十元
      ，有甲○○以王國安名義署名簽收之保利得公司廠商請款明細表及轉帳傳票影
      本在卷可稽。被告丙○○復於八十七年七月三十一日，為支付八十七年五月一
      日至同年七月三十一日之權利金，寄交王良文簽發之三萬一千五百九十元支票
      ，此有支票及保利得公司廠商請款明細表及轉帳傳票影本在卷，並與甲○○於
      八十七年九月三十日寄發致庚詰公司之存證信函退還之支票互核相符。足見甲○○於八十六年十一月七日寄發存證信函後，保利得公司仍繼續支付專利權利
      金予甲○○，亦經甲○○收受，迄甲○○於八十七年九月三十日退還支票後始
      終止，其間應確有授權保得利公司，已極灼然。
（三）證人乙○○於原審及本院到庭結證稱：伊為保利得公司及庚詰公司之實際資金
      提供者，前開健步機之專利係甲○○之構想，申請專利後，甲○○即邀集伊出
      資成立保利得公司，開發生產健步機，並用保利得公司之名義對外接單。嗣因
      保利得公司虧損嚴重，甲○○表示中部工資較便宜，一起到中部去設廠，伊乃
      將該保利得公司結束，到中部成立庚詰公司。被告丙○○係在保利得公司結束
      前三個月到該公司負責研發技術管理方面，保利得公司結束前，由其暫接甲○○之位置擔任總經理，甲○○於八十六年十一月七日發存證信函給公司，因其
      原是保利得公司之總經理兼業務，所有客戶均由其接洽，如此等於是讓公司無
      法存活，且公司資金由其支出，因此伊即邀集被告丙○○與甲○○到家中談，
      談的結果是將權利金由原先每部二十元提升到三十五元，並有繼續支付權利金
      ，所以仍繼續生產，成立庚詰公司後，由丙○○擔任總經理，甲○○原也想當
      庚詰公司之股東，曾向伊借七十萬元，並表示沒有辦法的話就要將專利讓給戊○○，後因資金提不出來，所以未入股，但其有在庚詰公司兼部分業務，雖未
      實際支領固定薪資，但仍收取專利權利金。甲○○每二、三月來公司結算權利
      金，確有概括授權保利得公司生產專利產品等語。是以，保得利公司非無權製
      造健步機。
（四）被告丁○○之吉赫公司曾於八十六年九月八日及同年月二十四日，分別向保利
      得公司總經理甲○○採購上開健步機各一千二百八十台，另於八十七年八月十
      四日向保利得公司總經理丙○○採購上開健步機六百一十台，有吉赫公司採購
      單影本六紙在卷，並於八十六年十月八日出口三十九台、同年月十六日出口三
      百三十四台、同年月二十日出口二百六十七台、同年月二十七日出口五百三十
      台、同年十一月十三日出口七百五十台、同年月十一月十七日出口六百四十台
      、八十七年九月十四日出口三百二十台、同年月十七日出口一百台、同年月二
      十八日出口一百九十台，外銷日本，有出口報單十一紙在卷可按，與採購之數
      量互核相符。被告丁○○所陳自八十七年九月份起，即未再向保利得公司採購
      上開健步機，該年八月份所訂購之健步機於九月間出口完畢之事實，堪信為真
      。
（五）至八十八年一月十四日在吉赫公司樣品間內查獲之三台上開健步機，其中二部
      係在甲○○擔任保利得公司總經理時提供放在公司樣品室擺放，另外一台則是
      丙○○任職保利得公司總經理後改良之產品，為第三次訂單時保利得公司提供
      。被告丙○○陳稱甲○○亦知悉上開健步機有進行改良，上情並為甲○○所不
      否認，則該三部健步機均係保利得公司所提供之樣品，非供陳列販售，自不得
      據此認定被告於八十七年九月後仍有侵害專利權之犯行。
（六）告訴人甲○○雖曾於八十六年十一月寄發存證信函表示終止對保利得公司之專
      利授權，惟經保利得公司實際出資人乙○○出面協調後，業已同意提高權利金
      而繼續授權，並參與保利得及庚詰公司之業務，被告丙○○亦持續支給權利金
      ，足認雙方專利權授權關係仍在繼續中。甲○○於八十七年九月三十日退還被
      告丙○○於同年七月三十一日寄交之支票，並表示不再授權後，被告丙○○與
      被告丁○○間即無繼續製造、販賣上開健步機之情形。被告丙○○既持續支付
      權利金，自無侵害專利權之犯意。被告丁○○依據慣例向原專利權人甲○○所
      屬保利得公司訂購上開健步機，而保利得公司亦經授權生產，正常出貨，由吉
      赫公司三次採購單上所載格式、內容及甲○○（署名王國安）、丙○○之賣方
      簽署均相符合。因甲○○於八十七年九月十九日所發律師函，僅強調甲○○為
      上開健步機之專利權人，並未明示已終止對保利得公司之授權（見偵查卷第六
      十三頁），則被告丁○○所辯依正常管道訂貨，因自信並無違法，就告訴人函
      件認為只是提醒，並不在意，所辯不知前開健步機有專利權之糾紛而仍予販賣
      等語，應屬可信。
（七）至保利得公司於八十六年十一月二十七日交付鼎鳴實業有限公司之三十八萬四
      千元，為鼎鳴公司與保利得公司間貿易糾紛之補償款，鼎鳴公司非本件專利之
      專利權人，該鼎鳴公司收據，尚不足為被告不利之認定。
（八）綜上所述，被告等所辯，信而有徵，尚堪採信。此外復查無其他積極證據足資
      證明被告等有違反專利法犯行。
四、原審認不能證明被告等犯罪，為渠等無罪之諭知，於法並無不合。公訴人依據告
    訴人之請求，上訴意旨，仍指被告等犯罪，核無理由，應予駁回。
五、據上論斷，應依刑事訴訟法第三百六十八條，判決如主文。
本案經檢察官柯麗鈴到庭執行職務。
中     華     民     國    八十九   年      四        月     二十五     日
                            臺灣高等法院刑事第五庭
                                審判長法  官  曾  德  水
                                      法  官  楊  貴  雄
                                      法  官  趙  功  恆
右正本證明與原本無異。
不得上訴。
          書記官  常  淑  慧
中     華     民     國    八十九   年      四        月     二十九     日


司法院資訊處製作；財團法人民間司法改革基金會備份。
